臺灣基隆地方法院民事判決
110年度訴字第336號
原      告  廖若榕  

被      告  邱乙軒  


            曾柏叡  


            吳宗達  


上列當事人間損害賠償事件，原告就本院民國109年度重訴字13
號違反組織犯罪防制條例案件提起刑事附帶民事訴訟，經本院刑
事庭以110年度附民字第97號裁定移送而來，本院於110年9月29
日辯論終結，判決如下：
    主      文
被告應連帶給付原告新臺幣壹佰陸拾肆萬陸仟玖佰元。
原告其餘之訴駁回。
訴訟費用由被告連帶負擔百分之八十九，餘由原告負擔。 
    事實及理由
一、本件被告經合法通知，未於最後一次言詞辯論期日到場，核
    無民事訴訟法第386條各款所列情形，爰依民事訴訟法第385
    條第1項前段之規定，准原告之聲請，由其一造辯論而為判
    決。
二、原告主張：
　　訴外人黃胤庭與被告邱乙軒、曾柏叡、吳宗達等成員組成詐
    欺犯罪組織，由訴外人黃胤庭擔任集團首腦，向下尋覓人頭
    設立慶成有限公司（下稱慶成公司），並且承租場址、召募
    員工藉以壯大組織架構；而應召負責行騙業務之被告曾柏叡
    、邱乙軒、吳宗達3人，則係分工由被告曾柏叡化名為慶成
    公司之業務「曾旭凱」，於民國109年2月間，撥打電話對原
    告訛稱「公司有意收購殯葬商品」云云，再由被告曾柏叡以
    及化名為慶成公司「李經理」之被告邱乙軒，多次單獨或共
    同面見原告，杜撰不實之交易細節，藉詞節稅訛騙原告預繳
    稅金。原告誤信彼等詐騙話術，遂將不動產權狀交由被告曾
    柏叡持向民間金主辦理抵押貸款，惟民間金主要求預扣利息
    ，原告亦須支付相關手續費用，故原告乃於109年3月4日，
    將扣除利息、手續費以後之餘額新臺幣（下同）796,900元
    ，全數交由被告曾柏叡攜回處理；後被告曾柏叡、邱乙軒又
    假託稅金不足，要求原告補繳其間短少差額，原告遂又於10
    9年4月8日、109年4月12日，交付現金200,000元、330,000
    元予被告曾柏叡；嗣有化名為慶成公司經理「陳俊鑫」之被
    告吳宗達，稱其出面接手相關事宜，要求原告補還公司代墊
    之不足稅額，原告乃再於109年5月29日，交付現金320,000
    元予被告吳宗達。迨本件詐騙犯行披露，被告固遭臺灣基隆
    地方檢察署（下稱基隆地檢署）檢察官提起公訴，惟原告遭
    此集團詐騙，先、後貸款加計利息金額總計1,850,000元，
    故原告乃本於侵權行為之法律關係，請求被告賠償1,850,00
    0元，並聲明：被告應連帶給付原告1,850,000元。
三、被告答辯：　
  ㈠被告曾柏叡部分：
　　被告曾柏叡於110年8月25日到庭表示其願以350,000元之金
    額與原告和解。
  ㈡被告邱乙軒、吳宗達部分：
　　被告邱乙軒、吳宗達經本院合法通知，未於言詞辯論期日到
    場，亦未提出書狀為任何聲明及陳述。
四、本院判斷：
　㈠查訴外人黃胤庭與被告邱乙軒、曾柏叡、吳宗達等成員組成
    詐欺犯罪組織，由訴外人黃胤庭擔任集團首腦，向下尋覓人
    頭設立慶成公司，並且承租場址、召募員工藉以壯大組織架
    構；而應召負責行騙業務之被告曾柏叡、邱乙軒、吳宗達3
    人，則係分工由被告曾柏叡化名為慶成公司之業務「曾旭凱
    」，於民國109年2月間，撥打電話對原告訛稱「公司有意收
    購殯葬商品」云云，再由被告曾柏叡以及化名為慶成公司「
    李經理」之被告邱乙軒，多次單獨或共同面見原告，杜撰不
    實之交易細節，藉詞節稅訛騙原告預繳稅金。原告誤信彼等
    詐騙話術，遂將不動產權狀交由被告曾柏叡持向民間金主辦
    理抵押貸款，惟民間金主要求預扣利息，原告亦須支付相關
    手續費用，故原告乃於109年3月4日，將扣除利息、手續費
    以後之餘額796,900元，全數交由被告曾柏叡攜回處理；後
    被告曾柏叡、邱乙軒又假託稅金不足，要求原告補繳其間短
    少差額，原告遂又於109年4月8日、109年4月12日，交付現
    金200,000元、330,000元予被告曾柏叡；嗣有化名為慶成公
    司經理「陳俊鑫」之被告吳宗達，稱其出面接手相關事宜，
    要求原告補還公司代墊之不足稅額，原告乃再於109年5月29
    日，交付現金320,000元予被告吳宗達。為此，基隆地檢署
    檢察官已就被告提起公訴，刑事法院亦以109年度重訴字第1
    3號刑事判決，論被告犯加重詐欺取財罪，並處相應之有期
    徒刑在案（尚未判決確定）。此悉經本院職權核閱109年度
    重訴字第13號刑案卷證屬實，並有臺灣高等法院被告前案紀
    錄表、本院109年度重訴字第13號刑事判決存卷為憑。而本
    院勾稽慶成公司曾旭凱名片、原告手機通話紀錄翻拍照片、
    原告LINE通訊紀錄截圖、原告之建物謄本、109年2月27日土
    地登記申請書與抵押權設定契約書、109年4月8日買賣受訂
    單、109年4月24日買賣受訂單、抵押權設定申登資料、原告
    印鑑證明、骨灰罐提貨單、訴外人黃胤庭扣案手機所內存之
    原告借款結案單暨身分證照片（參本院卷附影印資料），亦
    可合理推認「訴外人黃胤庭所籌設之慶成公司，誠乃被告邱
    乙軒、曾柏叡、吳宗達等人藉詞訛騙原告交付財物之空殼」
    ，兼之被告曾柏叡並未否認參與行騙，而被告邱乙軒、曾柏
    叡則經合法通知，俱未到庭爭執，亦未提出書狀表明證據或
    有利於己之答辯，是依上開證據調查結果，堪信「訴外人黃
    胤庭擔任集團首腦從而招募被告邱乙軒、曾柏叡、吳宗達等
    集團成員分工訛騙金錢」之原告主張為真。
  ㈡按因故意或過失，不法侵害他人之權利者，負損害賠償責任
    。數人共同不法侵害他人之權利者，連帶負損害賠償責任。
    不能知其中孰為加害人者，亦同。造意人及幫助人，視為共
    同行為人。民法第184條第1項前段、第185條第1項、第2項
    定有明文。次按連帶債務之債權人，得對於債務人中之一人
    或數人或其全體，同時或先後請求全部或一部之給付。民法
    第273條第1項亦有明定。承前㈠所述，訴外人黃胤庭擔任集
    團首腦，召募被告曾柏叡、邱乙軒、吳宗達就原告實行詐騙
    ，是於刑事評價上，被告乃詐欺取財罪之共同正犯，於民事
    評價上，被告則應就原告負共同侵權行為之損害賠償責任。
  ㈢按負損害賠償責任者，除法律另有規定或契約另有訂定外，
    應回復他方損害發生前之原狀；第1項情形，債權人得請求
    支付回復原狀所必要之費用，以代回復原狀；不能回復原狀
    或回復顯有重大困難者，應以金錢賠償其損害。民法第213
    條第1項、第3項、第215條定有明文。且民法第216條固規定
    ，損害賠償除法律另有規定或契約另有訂定外，應填補債權
    人所受損害（積極損害）及所失利益（消極損害），惟無論
    損害或利益，均須與責任原因事實具有相當因果關係，始足
    當之。而所謂相當因果關係，則係指行為人之故意、過失不
    法行為，依客觀之觀察，通常會發生損害者，即為有因果關
    係，如必不生該等損害或通常亦不生該等損害者，則不具有
    因果關係。承前，訴外人黃胤庭擔任集團首腦，召募被告曾
    柏叡、邱乙軒、吳宗詐騙原告先、後交付796,900元、200,0
    00元、330,000元、320,000元，是原告損失現金1,646,900
    元之結果，與被告之故意侵權行為間，顯然具有相當因果關
    係，從而，被告理應於1,646,900元之範圍以內，就原告負
    損害賠償之責；至原告為籌措上開現金，固另抵押或無保貸
    款，從而衍生借款利息以及手續費等其他支出，惟本院勾稽
    刑案卷證，並無足可推敲「民間金主、代辦人亦係詐騙共犯
    」之蛛絲馬跡，而原告支付利息以及手續費用，則為「原告
    本於消費借貸或委任之法律關係，就金主與代辦人所提出之
    給付」，乃「原告、金主（即貸與人）以及代辦人」間之另
    事，與被告本件故意侵權行為彼此之間，充其量僅有「事實
    上之因果關係」（條件關係），卻欠缺「法律上之因果關係
    」（相當性），是關此利息與手續費之支出，自非原告所得
    請求被告為損害賠償之範圍。
  ㈣綜上，原告本於侵權行為之法律關係，請求被告連帶給付1,6
    46,900元，為有理由，應予准許；至逾此範圍之請求，則欠
    根據，為無理由，應予駁回。
五、本件事證已臻明確，兩造其餘攻擊、防禦方法及舉證，經本
    院審酌後，認對於判決結果均無影響，爰不一一論述，併此
    指明。
六、本件係刑事附帶民事訴訟，而由本院刑事庭移送民事庭者，
    依法不需徵收裁判費，且至本院言詞辯論終結時，亦未發生
    其他訴訟費用，故無從確定訴訟費用之數額。惟依法仍應依
    民事訴訟法第79條、第85條第2項，諭知訴訟費用由兩造按
    其勝敗比例負擔，以備將來如有訴訟費用發生時，得以確定
    其數額，併予敘明。
七、據上論結，原告之訴為一部有理由、一部無理由，依民事訴
    訟法第385條第1項前段、第79條、第85條第2項，判決如主
    文。
中　　華　　民　　國　　110 　年　　9 　　月　　29　　日
                  民事庭法  官   王慧惠
以上正本係照原本作成。　　　　　　　　　   
對於本件判決如有不服，應於收受送達後20日內向本院提出上訴
書狀，敘述上訴之理由，上訴於臺灣高等法院，並按他造當事人
之人數附具繕本。如委任律師提起上訴者，應一併繳納上訴審裁
判費。
中　　華　　民　　國　　110 　年　　9 　　月　　29　　日
                        書記官   姚安儒